ACORDAO-COMPLETO-2364287

ACÓRDÃO 11860/2019 ATA 37/2019 - PRIMEIRA CÂMARA

VISTOS, relatados e discutidos estes autos em que se examina ato de alteração de aposentadoria em favor de Ana Maria Alves Modesto, ex-servidora do Hospital Federal dos Servidores do Estado:
ACORDAM os Ministros do Tribunal de Contas da União, reunidos em sessão da 1ª Câmara, ante as razões expostas pelo Relator, em:
9.1. considerar prejudicado, por perda de objeto, o exame do ato de alteração de aposentadoria em favor de Ana Maria Alves Modesto, em razão de seu falecimento, em 13/12/2004, com base no art. 260, §5º, do RITCU;
9.2. determinar, nos termos do art. 260 do RITCU, que a Controladoria Regional da União no Estado do Rio de Janeiro adote as medidas necessárias ao encaminhamento, a este Tribunal, do ato da pensão civil instituída pela referida falecida servidora (número de controle do Sisac 10708162-05-2012-007232-7) , no prazo de até 60 (sessenta) dias, pois aguarda a manifestação do aludido órgão desde 24/1/2012.

Atos de concessão de aposentadoria.

Primeira Câmara

Hospital Federal dos Servidores do Estado.

3. Interessados/Responsáveis:
3.1. Interessada: Ana Maria Alves Modesto (XXX.966.137-XX).

13.1. Ministros presentes: Benjamin Zymler (na Presidência) e Vital do Rêgo.
13.2. Ministros-Substitutos convocados: André Luís de Carvalho (Relator) e Weder de Oliveira.
13.3. Ministro-Substituto presente: Augusto Sherman Cavalcanti.

ANDRÉ DE CARVALHO

Adoto, como Relatório, o parecer do MPTCU (Peça 6) no seguintes termos:
“Trata-se de ato de alteração da aposentadoria em favor de Ana Maria Alves Modesto, servidora do Hospital Federal dos Servidores do Estado.
O referido ato não recebeu parecer do controle interno, tendo em vista que foi avocado, conforme informação constante do campo ‘Justificativa Parecer do Controle Interno’:
AVOCAÇÃO COM BASE NO ARTIGO 15 DA IN TCU 78/2018.
A Secretaria de Fiscalização de Pessoal, em instrução elaborada por sistema informatizado, propõe considerar prejudicada, por inépcia, a análise do ato em exame, em face da inexistência do respectivo ato inicial nas bases de dados dos sistemas Sisac e e-Pessoal.
Sugere, ainda, que a unidade de origem registre, no e-Pessoal, os atos de concessão inicial e de alteração em favor da interessada, submetendo-os ao controle interno no prazo de 30 dias, contados da ciência do acórdão a ser prolatado por este Tribunal.
Discorda-se da proposta da Sefip.
Consulta aos sistemas Sisac e e-Pessoal revelam a existência de ato de pensão civil instituída por Ana Maria Alves Modesto, falecida em 13/12/2004. Cessaram, portanto, os efeitos financeiros da aposentadoria da servidora, de modo que ao caso concreto aplica-se a disciplina prevista no art. 260, § 5º, do Regimento Interno do TCU:
§ 5º O Tribunal poderá considerar prejudicado, por perda de objeto, o exame dos atos de admissão e concessão cujos efeitos financeiros tenham se exaurido antes de sua apreciação.
Com essas breves considerações, o Ministério Público de Contas manifesta-se por que seja considerado prejudicado, por perda de objeto, o exame do ato em favor de Ana Maria Alves Modesto, em face do exaurimento dos efeitos financeiros da concessão, motivado pelo falecimento da servidora.
Sugere, adicionalmente, determinação ao controle interno para que adote as medidas necessárias ao encaminhamento, a este Tribunal, do ato da pensão civil instituída pela citada servidora (número de controle Sisac 10708162-05-2012-007232-7) , que aguarda manifestação daquela unidade desde 24/1/2012.”
É o relatório.

não há

Procurador Júlio Marcelo de Oliveira.

APOSENTADORIA. HOSPITAL FEDERAL DOS SERVIDORES DO ESTADO. BENEFICIÁRIA JÁ FALECIDA. ATO SEM EFEITOS FINANCEIROS CONSIDERADO PREJUDICADO POR PERDA DE OBJETO.

APOSENTADORIA (APOS)

Secretaria de Fiscalização de Pessoal (SEFIP).

Atuo no presente processo por força da Portaria TCU n.º 336, de 10/10/2019, em virtude do afastamento do Ministro Walton Alencar Rodrigues, por motivo de viagem em missão oficial.
Trata-se de ato de alteração de aposentadoria em favor de Ana Maria Alves Modesto, como servidora do Hospital Federal dos Servidores do Estado, submetido à apreciação do TCU com fulcro no art. 71, inciso III, da CRFB/1988. 
A unidade técnica propõe que o ato seja considerado prejudicado, por inépcia, nos termos do art. 260, §6º, do RI/TCU, em razão da inexistência do respectivo ato inicial nas bases de dados do Sisac e do e-Pessoal, e que seja determinado, à entidade de origem, o registro do ato inicial e do de alteração no sistema. 
O representante do Parquet especializado observa que a aposentada faleceu em 13/12/2004 e que, por isso, o ato não mais produz efeitos financeiros, motivo pelo qual deve ser considerado prejudicado, por perda de objeto, com base no art. 260, §5º, do RI/TCU.
O MPTCU propõe, ainda, determinação ao controle interno para que encaminhe o ato de pensão civil instituído pela falecida servidora, pois aguarda a manifestação do referido órgão desde 24/1/2012. 
Com o falecimento da aposentada, em 13/12/2004, conforme consulta realizada no Sisobi (Sistema Informatizado de Controle de Óbitos) , o ato deve ser considerado prejudicado, por perda de objeto, como proposto pelo MPTCU. 
Acolho, por pertinente, a determinação proposta pelo Parquet, em razão da falta de apreciação do ato de pensão em lapso de tempo considerável.
TCU, Sala das Sessões Ministro Luciano Brandão Alves de Souza, em 15 de outubro de 2019.
ANDRÉ LUÍS DE CARVALHO 
Relator